【裁判字號】    90,訴,3217
【裁判日期】    920130
【裁判案由】    返還不當得利
【裁判全文】
臺灣臺北地方法院民事判決  九十年度訴字第三二一七號
    原      告    台北市政府財政局
    法定代理人    甲○○
    訴訟代理人    古明峰律師
    複  代理人    乙○○            住台北市○○○路○段一四九號四樓
    被      告    丁○○            住台北市○○路四四九號
                  丙○○      .
    共      同    林辰彥律師
    訴訟代理人
    複  代理人    黃淑怡律師
                  張凱輝律師
右當事人間請求返還不當得利事件，本院判決如左：
    主    文
原告之訴及假執行之聲請均駁回。
訴訟費用由原告負擔。
    事    實
甲、原告方面：
  一聲明：
    (一)被告應給付原告新台幣（下同）六十萬零一百五十二元，及自支付命令送達翌
      日起至清償日止按週年利率百分之五計算之利息。
    (二)願供擔保請准宣告假執行。
  二陳述：
    (一)坐落台北市○○區○○段一小段六六五之二號土地為台北市與他人共有，台北
      市應有部分為二十七分之九，現由原告台北市政府財政局管理。被告丁○○、
      丙○○無合法之權源而占用上開土地如附圖所示Ａ部分，作為其所有門牌號碼
      台北市○○路四四九號建物之基地。被告無法律上之原因占有上開土地而受有
      利益，致原告無法使用收益而受有損害，按土地法第一百條準用同法第九十七
      條計算被告應返還原告自民國八十四年十一月起至八十九年十月止之不當得利
      金額為六十二萬零一百五十二元，為此依民法第一百七十九條第一項規定，訴
      請被告如數給付並加計自支付命令送達翌日起算之法定遲延利息。
    (二)兩造之前手並無分管契約存在：
      1.分管契約屬共有物之管理，依民法第八百二十條第一條規定，應由各共有人
        共同為之。查系爭土地原共有人林英、鄭沈配及許丙之繼承人許葉白等十一
        人（即原告之前手）就前揭土地並無分管之協議，被告所提出之五十七年六
        月十曰土地使用證明書，雖記載由林英、鄭沈配及許丙之繼承人所出具，其
        內容係同意林英、鄭沈配等人於坐落重測前台北市松山區○○○段第一０八
        地號土地建築永久式樓房，惟林英業於五十四年一月三十日死亡，鄭沈配則
        於三十三年八月十六日死亡，渠等不可能於死亡後之五十七年出具上開土地
        使用同意證明書。顯見該證明書係他人所偽造，無從證明系爭土地已由林英
        、鄭沈配兩人之繼承人全體同意分管。
      2.又林英、鄭沈配之後代與許葉白等人如有分管協議，林英、鄭沈配之後代何
        以於八十年間對許葉白等人之受讓人林哲文、林哲彥提起拆屋還地之訴？而
        林英、鄭沈配之後代於上開訟訴中亦否認有分契約存在，益見林英、鄭沈配
        之後代於五十七年間並無與許葉白等人就永吉段一小段三一二之一號、虎林
        段一小段六六五、六六五之一至六六五之六號土地成立分管契約之意思。且
        上開坐落台北市松山區○○○段第一０八號土地若許葉白等十一人與林英、
        鄭沈配於五十七年訂有分管契約，何以不見許葉白等十一人所分管之範圍，
        足證林英、鄭沈配及許丙之繼承人之間並無分管契約存在。
    (三)又縱認林英、鄭沈配及許丙之繼承人許葉白等人之間訂有分管契約，原告亦非
      明知或可得而知，該分管契約對原告不生拘束力：
      1.台北市取得系爭土地應有部分二十七分之九，係因林英、鄭沈配及許丙之繼
        承人與台北市政府於四十五年間將包括坐落台北市松山區○○○段第一０八
        號土地出賣予台北市政府，而許丙之繼承人許葉白等人於七十二年間為履行
        買賣契約，乃將應有部分二十七分之九移轉予台北市，然於移轉時，許丙之
        繼承人許葉白等人並未告知其與林英、鄭沈配之後代訂就該等土地訂有分管
        契約，是本件原告於受讓系爭土地應有部分時，並不知許葉白等十一人與林
        英、鄭沈配之後代訂有有分管契約，自不受該分管契約之拘束。
      2.台北市政府於四十五間支付價金，向許丙與林英、鄭沈配價購原坐落五分埔
        段第一０八號土地（系爭虎林段一小段六六五號之二號土地與六六五、六六
        五之一、六六五之三、六六五之四、六六五之五、六六五之六、及永吉段一
        小段三一二一之一、三一二一之二號土地，皆由該筆土地轉輾分割而來），
        惟因故未辦理土地所有權移轉登記，後於六十年間對林英、鄭沈配之繼承人
        及許丙之繼承人許葉白等十一人提起所有權移轉登記之訴。於訴訟中，林英
        、鄭沈配之繼承人皆否認彼等於四十五年間就上開土地以林英、鄭沈配之名
        義與台北市政府訂立土地買賣約，惟許葉白等人則自願履行許丙與台北市政
        府所立之土地買賣契約，將其應有部分移轉予台北市政府，然於移轉前，因
        許葉白等人已於六十二年間將其所有坐落台北市○○段○○段三一二之一、
        三一二之二號土地應有部分移轉予訴外人林哲文、林哲彥，該部份即無法移
        轉予台北市，且當時之土地仍為共有，因此許伯埏等人乃於七十一年八月二
        十四日致函台北市政府地政處，謂保留林哲文、林哲彥之部分，並請求所有
        權移轉後，台北市政府應與林哲文、林哲彥及其他地主辦理交換登記。是該
        申請函所謂「保留地主部分」應僅是地主不移轉予台北市之部分之意，無從
        自該函得知有分管契約存在。而台北市政府地政處七十一年十二月三十一日
        北市地市四字第五０六三二號函及台北市政府地政處七十二年一月十二日北
        市地四字第０一九０五號函所謂地主保留部分，亦同。
      3.再者，許葉白等人將系爭土地應有部分移轉登記予台北市時，系爭土地上雖
        已建有房屋，且稅捐機關亦對之課徵房屋稅，然被告究有何法律權源而得在
        系爭土地上建屋，實非第三人所得了解，要難憑以認定原告係可得而知許葉
        白等人與被告之被繼承人就系爭土地訂有分管契約。且稅捐機關所為之課徵
        房屋稅係公法上之行為，亦與原告是否可得而知許丙之繼承人與被告之被繼
        承人就系爭土地訂有分管契約無關。
  三證據：提出地籍閱覽資料、台北市房屋稅籍紀錄表、土地公告現值及公告地價表
    、地籍圖為證。
乙、被告方面：
  一聲明：
    (一)如主文第一項所示。
    (二)如受不利判決，願供擔保請准免為假執行。
  二陳述：
    (一)被告興建之門牌台北市○○路四四九號房屋坐落之基地即台北市○○區○○段
      一小段六六五之二號土地，連同坐落同小段六六五、六六五之一至六號等七筆
      土地，均於七十年六月十二日由六六五號土地分割而來，六六五號土地即七十
      年六月十一日重測前虎林段一小段一０八之八號土地，一０八之八號土地則於
      六十四年二月二十一日由同小段一０八號土地分割出來；另一現由林哲文、林
      哲彥興建門牌永吉路四四四之一號及永吉路四四四之二號房屋占用之台北市○
      ○區○○段一小段三一二之一號土地，係七十年六月十一日由重測前坐落台北
      市○○段○○段一０八之九號土地分割而來，而一０八之九號土地係六十四年
      二月廿一日由一０八之二號土地分割出來。前述一０八號與一０八之二號兩筆
      土地均係五十三年七月由原五分埔段一０八號土地分割出來，該一０八號土地
      係原告之前手即許丙之繼承人許葉白等十一人及林英、鄭沈配等所共有，於五
      十七年間共有人即許、林、鄭三家成立分管協議，約定林、鄭二家分管包括系
      爭土地在內之虎林段一小段六六五、六六五之一至六號等七筆土地，許家則分
      管包括前述台北市○○區○○段一小段三一二之一號土地在內之其他土地，彼
      此並互相出具土地使用權同意證明書以供領取建照興建房屋之用，上情業由最
      高法院八十九年度台上字第一五四八號判決認定屬實，是被告使用系爭土地建
      屋，乃源於合法之分管權源，信而有徵。
    (二)次依司法院大法官會議第三四九號解釋及最高法院四十八年度台上字第一０六
      五號判例之旨，共有土地之分管契約具有物權性，其效力得對抗非善意之第三
      人，是本件原告如知悉或可得而知有前述分管協議存在，系爭分管契約對其即
      有拘束力。經查：
      1.原告於七十二年自許家繼受系爭土地共有權利，系爭土地上早有系爭房屋，
        且事實上原告早自六十年間起，即每年固定二次向被告課徵系爭房屋稅，顯
        見原告可得知上述分管建屋之情。
      2.又原告於七十二年三月十一日受讓系爭土地應有部分之前，台北市政府業與
        前手即許丙繼承人許伯埏等人達成同意地主保留分管之協議，此稽之許伯埏
        等人於七十一年八月二十四日向台北市政府具函申請：「貴府四十五年間先
        父許丙在世之時，將五分埔段七九號等土地為違章建築遷建基地之用而收購
        。：：本人等持分願意遵照貴處六十九年十一月三日北市地四字第一九一六
        三號函辦理，但貴府應承諾地主保留部分（包括本人等之持分及出售與林哲
        文、林哲彥先生部分）所有權移轉貴府后，應予由貴府與其他地主以及林哲
        文、林哲彥先生辦理交換登記」等文義，暨台北市政府地政處七十一年十二
        月卅一日北市地四字第五０六三二號函（副本抄送原告機關）說明二載明：
        「：：本府於四十五年間價購之五分埔遷基地准地主保留之虎林段一小段六
        六五、六六五之一、六六五之二、六六五之三、六六五之四、六六五之五、
        六六五之六地號及永吉段一小段三一二之一、三一二之二地號土地：：」等
        旨，參以證人許敏惠、許敏欣於本院九十年度訴字第三三三二號返還不當得
        利事件九十一年十一月二十八日、九十一年十二月十六日庭訊時俱當庭確認
        上揭申請函上之簽名為真正無訛，另許敏欣並結證稱：「我知道我們有與鄭
        家、林家共有土地：：我知道有與市政府協議，部分土地為市政府徵收作為
        道路之用，另有保留部分：：」等語，足認原告於受讓系爭土地持分時，非
        惟明知土地上有分管之情事，猶且同意遵照地主保留分管之約定，則其辯稱
        不知土地分管云云，殊無足採。
      3.再依九十一年十二月十六日庭呈之台北市政府地政處七十二年一月十四日北
        市地四字第０一九０五號函說明第二項載明：「前開地號土地（註指包括系
        爭土地在內之共二十八筆土地），係本府於四十五年間價購之五分埔遷建基
        地，現已取得共有人許伯埏、許敏信、許敏忠、許敏惠、許敏欣、顏許碧霞
        、黃許碧瑜、張許雪及許葉白之繼承人之土地登記承諾書，願意將其持分土
        地移轉登記為本市所有，誠即囑託本市松山地政事務所辦理所有權移轉登記
        ，以確保本府權益。至於其要求准地主保留使用之虎林段一小段六六五、六
        六五之一、二、三、四、五、六號及永吉段一小段三一二之一、二號土地，
        由本府妥為理清乙節，俟該等土地辦妥所有權移轉登記為本市所有後，請貴
        局依本處七十一年十月廿六日北市地四字第四一五一六號函附會議記錄研商
        結論，俟機協調林哲文、林哲彥先生（即許伯埏等保留部分之受讓人）與其
        他共有人依照法定程序採共有物合併分割方式，並儘量設法協助處理」等語
        ，堪認許伯埏等人與原告商議系爭土地所有權移轉事宜，不但已告知原告土
        地分管乙節，且要求原告必須允諾遵照既有之地主保留使用現況，以作為渠
        等同意過戶之條件，凡此適與被證八所載內容相符。上揭函中甚且指明：「
        林哲文、林哲彥先生乃許伯埏等保留部分之受讓人」，而依前述現由林哲文
        、林哲彥興建門牌永吉路四四四之一號及永吉路四四四之二號房屋占用之台
        北市○○區○○段一小段三一二之一號土地，乃五十七年因共有人即許、林
        、鄭三家作成分管協議，分屬許家分管部分，嗣許家即許伯埏等人將分管之
        三一二之一號土地過戶予林哲文、林哲彥，而林哲文、林哲彥正係許伯埏等
        保留部分之受讓人，加以上述函中，原告亦如是記載，且發函期日（七十二
        年一月十四日）係在其過戶登記（七十二年三月十一日）之前，益證原告於
        受讓系爭土地應有部分時，明知土地上有分管之情，且於受讓前明示同意遵
        照地主保留分管之約定。
  三證據：提出土地使用權證明書、台北市工務局五八建松山五字第五號建築執照、
    土地登記謄本、土地登記簿、使用位置圖、最高法院八十九年度台上字第一五四
    八號民事判決、房屋稅繳納通知書、許伯埏等人七十一年八月二十四日致台北市
    政府地政處申請函、台北市政府地政處七十一年十二月三十一日北市地四字第五
    ０六三二號函、台灣高等法院七十年度上字第三三五０號民事判決、最高法院七
    十三年度台上字第一三七五號民事判決、本院九十年度訴字第三三三二號民事事
    件九十一年十一月二十八日及十二月十六日言詞辯論筆錄、台北市政府地政處七
    十二年二月二十六日北市地四字第０七六四六號函為證。
丙、本院依原告之聲請勘驗現場，並囑託台北市松山地政事務所派員會同測量，製有
    勘驗筆錄及土地複丈成果圖附卷，另依被告聲請向台北市府地政處調閱許伯埏等
    人七十一年八月二十四日致台北市政府地政處申請函、台北市政府地政處七十一
    年十二月三十一日北市地四字第五０六三二號函、六十九年十一月三日北市地四
    字第一七一六三、一九一六三號函及自六十九年十一月迄七十二年二月發文紀錄
    簿，並依職權調閱最高法院八十九年度台上字第一五四八號（含本院八十二年度
    重訴字第八七六號、台灣高等法院八十三年度上字第一一二五號、最高法院八十
    六年度上字第一六五四號、台灣高等法院八十六年度上更(一)字第三八五號）民事
    卷宗。
    理    由
一原告起訴主張：坐落台北市○○區○○段一小段六六五之二號土地（下稱系爭土地
  ），為台北市與他人共有，台北市應有部分為二十七分之九，現由原告管理。被告
  無合法之權源而占用上開土地如附圖所示Ａ部分，作為其所有門牌號碼台北市○○
  區○○路四四九號建物（下稱系爭房屋）之基地。被告無法律上之原因占有上開土
  地而受有利益，致原告無法使用收益而受有損害，爰依民法第一百七十九條第一項
  規定，訴請被告給付六十萬零一百五十二元並自支付命令送達翌日起加計法定遲延
  利息等情。
  被告則以：系爭土地原屬重測前台北市○○○段一０八號土地之一部分，該一０八
  號土地係原告之前手即許丙之繼承人許葉白等十一人暨林英、鄭沈配所共有，於五
  十七年共有人許、林、鄭三家作成分管協議，約定許家分管台北市○○段○○段三
  一二之一號土地，林、鄭二家分管包括系爭土地在內之虎林段一小段六六五、六六
  五之一至六號等七筆土地，並互相出具土地使用權同意證明書以供領取建照興建房
  屋之用。原告於七十二年自許家繼受系爭土地共有權利，系爭土地上早有系爭房屋
  ，且原告自六十年間起，即向被告課徵系爭房屋稅，而依台北市政府與許丙之繼承
  人等之函文，可知原告係明知或可得而知上述分管契約，自應受其該契約之拘束，
  是被告並非無權占有系爭土地，原告請求被告返還不當得利並無理由等語，資為抗
  辯。
二系爭土地為台北市與被告及其他共有人所共有，台北市於七十二年三月十一日自共
  有人許丙之繼承人許葉白等人取得系爭土地所有權應有部分二十七分之九，現由原
  告管理，被告應有部分各一百五十分之六，被告所有系爭房屋占用上開土地如附圖
  所示Ａ部分等事實，有原告提出地籍閱覽資料、台北市房屋稅籍紀錄表及被告提出
  之土地登記謄本為證，復為被告所不爭執，並經本院依原告之聲請勘驗現場，另囑
  託台北市松山地政事務所派員會同測量，製有勘驗筆錄及土地複丈成果圖附卷可稽
  ，足認為真實。原告主張被告所有系爭房屋無權占有系爭土地，係無法律上原因而
  受有利益，致其受有損害，被告則辯稱系爭土地之原共有人有分管契約存在，兩造
  應受拘束，被告占有使用系爭土地並非無法律上權源。是本件爭執之點厥為原告之
  前手及系爭土地之其他共有人是否有分管協議？被告所有系爭房屋之基地是否為渠
  等所分管者？原告是否知悉或可得而知有分管協議存在？
三關於原告之前手及系爭土地之其他共有人是否有分管協議及被告所有系爭房屋之基
  地是否為渠等所分管者之爭點：
  (一)被告所有系爭房屋占用之系爭土地於七十年六月十二日分割自同小段六六五號土
    地，六六五號土地即七十年六月十一日重測前虎林段一小段一０八之八號土地，
    而一０八之八號土地係六十四年二月二十一日由同小段一０八號土地分割而來，
    前述一０八號土地則於五十三年七月分割自原五分埔段一０八號土地等情，有土
    地及建物登記簿謄本附卷可稽，並有本院依職權調閱台灣高等法院八十六年度上
    更(一)字第三八五號民事卷內所附台北市松山地政事務所函（見該案卷宗第二三八
    頁）足佐，堪信為真。
  (二)被告辯稱上開原五分埔段一０八號土地原屬鄭沈配、許丙、林英共有，渠等死亡
    後所遺上開土地由其繼承人繼承，為被告與其他共有人所共有，被告於五十七年
    間與其他共有人就包括上開土地之多筆土地作成分管協議，供各自建築房屋之用
    ，含系爭土地在內之虎林段一小段六六五、六六五之一至六號等七筆土地由林、
    鄭二家分管，被告並因而在系爭土地上興建系爭房屋，業據提出土地使用權證明
    書、台北市工務局五八建松山五字第五號建築執照、土地登記謄本為證。原告雖
    否認前揭土地使用權證明書為真正，惟查，該文書上蓋有台北市政府建築管理處
    之騎縫章及自檔案室調卷影印章，形式上已堪認為真正。再依本院調閱之八十二
    年度重訴字第八七六號民事卷附台北市政府工務局建築管理處函所示，依建築法
    第三十條規定，起造人以他人土地申請建造執照，除起造人已取得設定他項權利
    登記得以使用該土地外，應檢具土地所有權人所出具之土地使用權同意書（見該
    案卷第一０七頁），被告既在系爭共有土地上建有系爭房屋，自須取得土地使用
    權同意書，始得申請建造執照進而興建房屋，益證該證明書確為被告為興建系爭
    房屋而出具予建管機關。又鄭沈配、許丙、林英雖相繼於三十三年、五十二年、
    五十四年間死亡，該土地使用權同意書所載日期五十七年六月十日當時鄭沈配、
    林英已死亡，被告所提出之土地使用權證明書蓋用鄭沈配、林英之印章，固有未
    合，然鄭沈配、林英之繼承人於當時尚未辦理繼承登記（林英之繼承人林再興於
    六十五年、鄭沈配之繼承人鄭再吉等於六十八年完成繼承登記），土地登記簿謄
    本仍登記該二人為土地所有權人，在此之前，鄭沈配、林英之繼承人處理有關鄭
    沈配、林英所遺上開土地事宜，仍以鄭沈配、林英名義為之。台北市政府於四十
    五年間，為安置景美溪水災受災戶及開闢永吉路，收購當時屬許丙、林英及鄭沈
    配之繼承人共有之台北市信義區○○○段七九、八０、八一、七九－一、一０六
    、一０六之一、一０七、一０八、一一０、一一一號等土地，當時鄭沈配已死亡
    ，由其子與台北市政府協議，仍列鄭沈配為當事人，有收購協議紀錄附於前揭本
    院調閱另案民事卷宗足憑。顯係為配合土地登記簿上記載所有權登記名義人，而
    以鄭沈配、林英名義為上開行為，原告以該同意書出具日期鄭沈配、林英業已死
    亡逕謂該證明書係他人所偽造，尚有未合。
  (三)參以台灣高等法院八十六年度上更(一)字第三八五號卷第一五五至一五八頁地籍圖
    謄本所示，包括系爭土地在內之共有土地全部興建房屋狀況，該等房屋均坐落在
    台北市○○路上，且相面對或鄰近不遠，被告建屋使用，當為其他共有人所明知
    ，若非有分管協議存在，其他共有人斷無不加以阻止，或追訴其偽造土地使用權
    同意書，或請求其拆屋還地之理，是被告辯稱其他共有人同意其在該土地上建屋
    ，堪予採信。綜上，被告辯稱被告之前手及系爭土地其他共有人有分管協議及被
    告所有系爭房屋之基地為渠等所分管者，洵屬有據。
四關於原告是否知悉或可得而知有分管協議存在之爭點：
  (一)按共有人與其他共有人訂立共有物分割或分管之特約後，縱將其應有部分讓與第
    三人，其分割或分管契約，對於受讓人仍繼續存在，最高法院四十八年度台上字
    第一０六五號著有判例。大法官釋字第三四九號解釋雖認應有部分之受讓人若不
    知悉有分管契約，亦無可得而知之情形，受讓人仍受讓與人所訂分管契約之拘束
    ，有使善意第三人受不測損害之虞，與憲法保障人民財產權之意旨有違，上開判
    例在此範圍內，嗣後應不再援用。係基於保護不知其前手與其他共有人間有分管
    契約存在之善意受讓人，而認該不知情之受讓人不受該分管契約之拘束。惟應有
    部分之受讓人若知悉或可得而知有分管契約之情形，受讓人仍受讓與人所訂分管
    契約之拘束。
  (二)本件原告之前手及系爭土地之其他共有人就系爭土地有分管協議，被告所有系爭
    房屋之基地為其所分管者業如前述，依上開說明，倘原告就分管契約已知悉或可
    得而知，該分管契約即對原告繼續存在。經查，原告自承於七十二年間台北市取
    得系爭土地應有部分二十七分之九係因林英、鄭沈配及許丙之繼承人與台北市於
    四十五年間將包括台北市松山區○○○段第一０八號土地出賣予台北市（見九十
    年十二月二十六日準備二狀第三頁），且台北市稅捐稽徵處自六十年起，即向被
    告課徵房屋稅，有被告提出之房屋稅繳納通知書，衡情台北市於六十年間即應知
    系爭房屋存在。且依常理，其受讓系爭土地應有部分前，亦應至系爭土地所在瞭
    解土地使用情形，原告陳稱僅以書面處理，未至現場察看云云，尚屬有違常情，
    並不可採。
  (三)再依台北市政府地政處七十一年十二月三十一日北市地四字第五０六三二號函（
    副本抄送原告機關）說明二記載：「本府於四十五年間價購之五分埔遷基地准地
    主保留之虎林段一小段六六五、六六五之一、六六五之二、六六五之三、六六五
    之四、六六五之五、六六五之六地號及永吉段一小段三一二之一、三一二之二地
    號土地：：」等旨，及九十一年十二月十六日庭呈之台北市政府地政處七十二年
    一月十四日北市地四字第０一九０五號函說明第二項所示：「前開地號土地（包
    括系爭土地在內所有共有土地），係本府於四十五年間價購之五分埔遷建基地，
    現已取得共有人許伯埏、許敏信、許敏忠、許敏惠、許敏欣、顏許碧霞、黃許碧
    瑜、張許雪及許葉白之繼承人之土地登記承諾書，願意將其持分土地移轉登記為
    本市所有，誠即囑託本市松山地政事務所辦理所有權移轉登記，以確保本府權益
    。至於其要求准地主保留使用之虎林段一小段六六五、六六五之一、二、三、四
    、五、六號及永吉段一小段三一二之一、二號土地，由本府妥為理清乙節，俟該
    等土地辦妥所有權移轉登記為本市所有後，請貴局依本處七十一年十月廿六日北
    市地四字第四一五一六號函附會議記錄研商結論，俟機協調林哲文、林哲彥先生
    （即許伯埏等保留部分之受讓人）與其他共有人依照法定程序採共有物合併分割
    方式，並儘量設法協助處理」等語，堪認共有人許伯埏、許敏信、許敏忠、許敏
    惠、許敏欣、顏許碧霞、黃許碧瑜、張許雪及許葉白之繼承人承諾願將其部分土
    地應有部分依買賣契約移轉予原告，惟共有人保留部分及出售予林哲文、林哲彥
    部分，應協調共有人採共有物合併分割解決，足見原告於受讓系爭土地應有部分
    前，即知系爭土地有經共有人分管之情形，並表示就地主保留部分，將協調共有
    人予以合併分割。準此，原告既知系爭分管契約之存在，自應受該協議之拘束，
    同意被告在其分管之土地上建屋使用。
五綜上所述，原告主張被告所有系爭房屋無權占有系爭土地為不足採，被告抗辯係依
  原告之前手等共有人間之分管協議使用系爭土地建屋，原告明知或可得而知該分管
  契約，自應受其拘束，被告並非無權占有系爭土地而受有不當得利，尚屬可信。從
  而，被告本於民法第一百七十九條第一項規定請被告返還不當得利，即有未合，不
  應准許；原告之訴既經駁回，其假執行之聲請即失所附麗，應併予駁回。
六又本件事證已臻明確，兩造其餘攻擊防禦方法，於本判決結果不生影響，爰不一一
  論述，併此敘明。
據上論結：原告之訴為無理由，依民事訴訟法第七十八條，判決如主文。
中      華      民      國    九十二    年      一      月      三十    日
                                        民事第四庭法      官  劉又菁
右為正本係照原本作成
如對本判決上訴，須於判決送達後廿日內向本院提出上訴狀
中      華      民      國    九十二    年      二      月      十      日
                                                  法院書記官  黃瓊滿


司法院資訊處製作；財團法人民間司法改革基金會備份。
